【裁判字號】    98,秩抗,4
【裁判日期】    980213
【裁判案由】    違反社會秩序維護法
【裁判全文】
臺灣桃園地方法院刑事裁定               98年度秩抗字第4號
抗  告  人
即被移送人  甲○○
上列抗告人即被移送人因違反社會秩序維護法案件，不服本院桃
園簡易庭於中華民國97年12月17日所為97年度桃秩字第583 號裁
定，提起抗告，本院裁定如下：
    主  文
原裁定撤銷。
甲○○不罰。
    理  由
一、原裁定意旨略以：抗告人即被移送人（下稱抗告人）甲○○
    於民國97年10月31日為警採集尿液時回溯72小時內某時（不
    含97年10月31日到案後至採集尿液前之期間），在不詳之地
    點，施用愷他命1 次，因認抗告人係違反社會秩序維護法第
    66條第1 款吸食煙毒或麻醉藥品以外之迷幻物品之非行，而
    處以罰鍰新臺幣（下同）12,000元。
二、抗告意旨略以：本院97年度桃秩字第583 號與97年度桃秩字
    第575 號裁定之事實理由內之違反社會秩序維護法之時間地
    點相符（同為97年10月31日所採集尿液），而重覆裁定等語
    。
三、按犯罪事實應依證據認定之，無證據不得認定犯罪事實；又
    不能證明被告犯罪者，應諭知無罪之判決，刑事訴訟法第15
    4 條第2 項、第301 條第1 項分別定有明文。再按事實之認
    定，應憑證據，如未能發現相當證據，或證據不足以證明，
    自不能以推測或擬制之方法，為裁判基礎；且認定不利於被
    告之事實須依積極證據，苟積極證據不足為不利於被告事實
    之認定時，即應為有利於被告之認定；另認定犯罪事實所憑
    之證據，雖不以直接證據為限，間接證據亦包括在內，然無
    論直接證據或間接證據，其為訴訟上之證明，須於通常一般
    之人均不致有所懷疑，而得確信其為真實之程度者，始得據
    之為有罪之認定，倘其證明尚未達到此一程度，而有合理之
    懷疑存在，無從使事實審法院得有罪之確信時，即應由法院
    為諭知被告無罪之判決（最高法院40年臺上字第86號、30年
    上字第816 號、76年臺上字第4986號判例參照）。又案件有
    曾經判決確定者之情形者，應諭知免訴之判決。而就同一案
    件有重覆起訴之情形，法院應諭知不受理判決，刑事訴訟法
    第302 條第1 款、第303 條第2 款分別定有明文。此為我國
    刑事訴訟法關於一事不再理原則之具體規範，乃為免人民因
    同一事件而重覆遭國家機關追訴、審判、處罰，為保障人民
    之基本權利而設之規定，並為社會秩序維護法第92條所準用
    。
四、查抗告人於97年10月31日12時13分為警採集尿液時回溯72小
    時內某時，在臺灣地區某不詳地點，施用愷他命1 次之非行
    事實，為本院桃園簡易庭於97年12月4 日以97年度桃秩字第
    57 5號裁定（下稱前裁定），認抗告人吸食煙毒或麻醉藥品
    以外之迷幻物品，處以罰鍰10,000元（嗣經抗告人對該裁定
    不服提起抗告，經本院於98年1 月13日，以97年度桃秩字第
    575 號裁定抗告人之抗告已逾抗告期間，駁回其抗告而確定
    在案）。於上開裁定後，本院桃園簡易庭再於97年12月17日
    ，另以97年度桃秩字第583 號裁定（下稱後裁定），認抗告
    人於97年10月31日為警採集尿液時回溯72小時內某時，在不
    詳之地點，有施用愷他命1 次之非行事實，因而裁處抗告人
    12,000元之罰鍰。上開二裁定理由皆略以：抗告人為警查獲
    後，經警於97年10月31日採集其尿液，送往臺灣檢驗科技股
    份有限公司鑑驗，結果呈「Ketamine」、「Nor- Ketamine
    」類之陽性反應，而關於人體施用愷他命代謝速率，依行政
    院衛生署管制藥品管理局92年8 月15日管檢字第0920006385
    號函說明「依據Clarke's Isolationand Identification
    of Drugs一書記載，服用Ketamine後，其尿液在72小時內，
    有使用劑量90 %自尿液排出」所載，可知人體在吸食後施用
    愷他命後，約百分之九十之使用劑量於72小時內可自尿液中
    排出。抗告人既於97年10月31日所採集之尿液既可檢驗出呈
    愷他命陽性反應，應可推論其約於97年10月31日為警採集尿
    液時回溯72小時內某時（不含97年10月31日到案後至採集尿
    液前之期間），有施用愷他命之非行等語。惟經本院調閱本
    院桃園簡易庭97年度桃秩字第575 號卷及97年度桃秩字第
    583 號卷，抗告人為警採尿之時間分別係97年10月31日12時
    13 分 及97年10月31日2 時30分（各見本院桃園簡易庭97年
    度桃秩字第575 號卷第3 頁、97年度桃秩字第583 號卷第45
    頁），抗告人二次為警採尿之時間係在同一日，相隔僅2 小
    時左右，依上開人體代謝愷他命之換算方法，僅可認抗告人
    為警第一次採尿時，推算其可能施用愷他命之72小時時間內
    之某時，較第二次為警採尿時早先2 小時左右。也即，上開
    二裁定所認定抗告人可能施用愷他命之時間，有70小時係重
    疊，而在此70小時之期間內之某時，後裁定所認定抗告人施
    用愷他命1 次之非行事實，與前裁定所認定抗告人施用愷他
    命1 次之非行事實係屬同一，尚非不無可能。且遍查本院桃
    園簡易庭上開二卷宗，亦無積極之證據可認抗告人有施用愷
    他命2 次之事實，因此尚難僅憑抗告人為警採尿2 次之驗尿
    報告，遽認抗告人有2 次之施用愷他命非行。依罪疑惟輕之
    原則，應認前裁定所認定抗告人施用愷他命之非行事實與後
    裁定所認定之非行事實，應屬同一案件，而前裁定既已確定
    在案，依上開一事不再理之原則，本件自應諭知抗告人為不
    罰，抗告人上揭抗告意旨所指，即有理由，應由本院撤銷原
    裁定，並另裁定抗告人不罰。
六、據上論斷，應依社會秩序維護法第58條、第92條，刑事訴訟
    法第413 條，裁定如主文。
中    華    民    國    98    年    2     月    13    日
                  刑事第九庭  審判長法  官  蕭世昌
                                    法  官  連雅婷
                                    法  官  蔡羽玄
以上正本證明與原本無異。
不得抗告。
                                    書記官  陳玉芳
中    華    民    國    98    年    2     月    17    日


司法院資訊處製作；財團法人民間司法改革基金會備份。
